# 关于负债的计税基础

提问人：f5f5t3t3 时间：2014-05-08 22:02:15
我现在明白，资产的计税基础其实就是资产未来可以税前抵扣的部分，而基于这种逻辑，那负债的计税基础就应该是负债在当期可以税前抵扣的部分，是否可以这样理解呢？

回答人：chenyiwei
准则中的正规定义是“负债的账面价值减去未来期间计算应纳税所得额时按照税法规定可予抵扣的金额”，而你的理解没有考虑可能存在的所谓构成“永久性差异”的部分，即在以前期间、本期和未来都不能税前扣除的这部分账面价值，因此不全面。 通俗地说，资产、负债的计税基础，就是在一份以所得税税务规定为基础编制的资产负债表中所显示的资产、负债的账面价值，而该份报表中的利润总额也就是本期的应纳税所得额。

提问人：木叶白牙 时间：2014-05-09 22:42:59
是否可以这样理解负债的计税基础：负债的计税基础可以理解为当期税法允许在税前列支的除“利润表观”下提到的“永久性差异”外的负债

回答人：chenyiwei
基本可以这样理解。

提问人：木叶白牙 时间：2014-05-09 23:36:42
对于企业所得税法规定的非免税投资收益，在权益法核算过程中，将导致在当期确认的时候账面价值与计税基础会产生暂时性差异，在未来收到分回的利润时需要交税，便会产生纳税义务，该投资收益在取得时便会随之产生一项在未来期间纳税的现时义务，即在当前条件下企业已经承担的义务，应当确认递延所得税负债。但如果不能够合理预测投资收益收回期间适用的所得税率或是否盈利而缴纳所得税款，则不能确认是否将履行纳税义务，即不能确认该现时义务能够导致经济利益流出企业，不应确认递延所得税负债。投资损失做类似考虑。 权益法下，若是非持续持有的情况下，免税投资收益在未来收回投资或收回投资收益当期计算应纳税所得额的时候税法允许免税，因此该资产账面价值大于计税基础的差异不会在未来期间产生纳税义务，即使非持续持有也不计提递延所得税负债这样理解对吗？

回答人：chenyiwei
该理解有误。 1 、对于所谓“免税投资收益”，目前税法规定只是对符合条件的居民企业之间的股息红利所得免税，但如果采用转让股权的方式实现这部分收益，仍应作为股权转让所得计算纳税。所以如果具有明确的在可预见的未来转让股权的意图，则应确认递延所得税负债。此问题在证监会会计部的“2012年度企业会计准则实施监管报告”中也有提及。 2 、对于“非免税投资收益”，根据所得税准则第十二条规定，只有在投资方能够控制暂时性差异的转回时间，且预计在可预见的未来很可能不会转回该应纳税暂时性差异时，才可以不确认递延所得税负债。“如果不能够合理预测投资收益收回期间适用的所得税率或是否盈利而缴纳所得税款，则不能确认是否将履行纳税义务，即不能确认该现时义务能够导致经济利益流出企业，不应确认递延所得税负债”的表述错误。 3 、对于投资损失能否确认递延所得税资产的问题，可参考《计学撮要 2011 》中“对权益法核算确认的在合营、联营企业亏损中所占份额，能否确认递延所得税资产”。

提问人：木叶白牙 时间：2014-06-10 22:48:23
陈版您好： 暂时性差异是否可以理解为，在未来期间按照会计利润调整计算应纳税所得额时，纳税调增调减的部分？

回答人：chenyiwei
未来可以税前扣除的金额大于资产的账面价值的差额。不一定是纳税调减。

提问人：木叶白牙 时间：2014-06-11 07:02:58
除了纳税调增调减以外，您说的“未来可以税前扣除的金额大于资产的账面价值的差额。不一定是纳税调减。”是不是指的是加计扣除、超标结转下年抵减应纳税所得额的支出（超标的广告费）、可弥补亏损这些？

回答人：chenyiwei
可以这样理解。

提问人：原来你就在这里 时间：2016-08-22 16:42:56
除“利润表观”下提到的“永久性差异”外的负债，负债的计税基础可以理解为当期税法允许在税前列支的。 请问对于准则讲解上的这个例子，该怎么理解呢： 【例19—9】某企业20×7 年 12 月计入成本费用的职工工资总额为 3200 万元，至20×7 年 12 月 31 日尚未支付，体现为资产负债表中的应付职工薪酬负债。假定按照适用税法规定，当期计入成 本费用的 3200 万元工资支出中，按照计税工资标准的规定，可予税前扣除的金额为 2400 万元。 会计准则规定，企业为获得职工提供的服务给予的各种形式的报酬以及其他相关支出均应作为成 本费用，在未支付之前确认为负债。该项应付职工薪酬负债的账面价值为 3200 万元。 企业实际发生的工资支出 3200万元与允许税前扣除的金额 2400 万元之间所产生的 800 万元差额 在发生当期即应进行纳税调整，并且在以后期间不能够再税前扣除，该项应付职工薪酬负债的计税基 础＝账面价值 3200 万元-未来期间计算应纳税所得额时按照税法规定可予抵扣的金额 0 ＝3200(万元)。 该项负债的账面价值 3200 万元与其计税基础 3200 万元相同，不形成暂时性差异。
本例中当期允许税前列支的成本费用为 2400 万元，为什么计税基础不是 2400 万元，而是 3200 万元呢？ 是因为 800 万元（3200-2400 ）属于永久性差异吗？

回答人：chenyiwei
因为该项负债在当期已经税前扣除 2400 万，现在的期末余额 3200 万支付时，有 2400 万是本期已经税前扣除的金额，后续不能再扣除，因此计税基础为 2400 ；另外 800 万未来的可扣除金额为零，所以计税基础为 800 ，合计 3200